【裁判字號】    97,訴,550
【裁判日期】    970513
【裁判案由】    侵權行為損害賠償
【裁判全文】
臺灣高雄地方法院民事判決               97年度訴字第550號
原      告  戊○○
                        之3
訴訟代理人  宋明政律師
被      告  己○○
                        之2（現羈押於高雄看守所）
            丙○○
                      （
            庚○○
            丁○○
            甲○○
            乙○○
                        樓（
上列當事人間請求侵權行為損害賠償事件，經本院刑事庭裁定移
送前來，本院於民國97年4月29日言詞辯論終結，判決如下：
    主      文
被告己○○應給付原告新台幣參佰貳拾萬元及自民國九十六年六
月五日起至清償日止按週年利率百分之五計算之利息。
原告其餘之訴駁回。
訴訟費用由被告己○○負擔。
本判決關於原告勝訴部分於原告以新台幣壹佰萬元供擔保後得假
執行。
原告其餘假執行之聲請駁回。
    事實及理由
一、本件原告起訴主張被告等人於民國94年7 月17日凌晨4 時許
    ，由被告丙○○騎乘車牌號碼YFZ-366 號重型機車搭載被告
    己○○，被告庚○○駕駛車牌號碼ZW-4265 號自用小客車搭
    載被告丁○○、甲○○，被告乙○○騎乘車牌號碼OWV-792
    號重型機車而與其他不詳姓名人士共同於高雄市區○道路飆
    車，嗣於行經五福路與忠孝路口時，該飆車族內不詳人士與
    伊父馬行雲所駕駛之車牌號碼XN-2452 號自小客車發生行車
    糾紛，被告乙○○即率先以機車大鎖敲擊伊父所駕駛之上開
    車輛車身，伊父見狀遂速駕車輛離去，惟被告丙○○、己○○等人乃聯合其他成員自後追擊，迨於同日4 時27分許，伊
    父所駕車輛在民生二路與河東路口遭被告庚○○所駕駛之上
    開車輛攔停，被告丁○○、甲○○、庚○○、丙○○等人即
    共同執木棒等鈍器敲擊伊父所駕駛車輛之擋風玻璃及車身而
    致毀損，被告己○○於紛亂中則取出預藏之黑色鐵棍刀朝伊
    父左胸部刺入，致伊父因主動脈下腔靜脈穿刺而造成失血性
    休克死亡，而被告乙○○率先以機車大鎖敲擊伊父所駕車輛
    ，此業足以挑起現場聚集飆車族之瘋狂情緒而引起無法控制
    之暴動，被告庚○○駕車攔截致伊父無法逃生而遇害，被告
    丁○○、甲○○、庚○○、丙○○持木棍將車輛玻璃砸毀，
    致伊父暴露於遭飆車族直接攻擊之危險，渠等上開客觀上之
    不法行為，均為伊父死亡結果之共同原因而足以成立共同侵
    權行為，其等5 人自均應與著手殺人之被告己○○共負侵權
    行為責任，而伊因此事故業支出殯喪費新台幣（下同）200,
    000 元，且伊因父遭此橫禍而致精神上受有極大痛苦，爰請
    求3,000,000 元為非財產上之損害賠償，為此依侵權行為損
    害賠償請求權請求判令被告應連帶給付3,200,000 元及自起
    訴狀繕本送達之翌日即96年6 月5 日起至清償日止按年息5%
    計算之利息，並願供擔保請准為假執行之宣告。
二、被告己○○對原告主張之上開事實不為爭執，惟以現無力賠
    償之語為辯，並聲明求為判決駁回原告之訴及假執行之聲請
    。
三、被告丙○○、庚○○、丁○○、甲○○則均以伊等並未參與
    殺害馬行雲之行為，且現亦均無力賠償等語為辯，並均聲明
    求為判決駁回原告之訴及假執行之聲請。
四、被告乙○○則以伊於事發當日並未參與飆車之行為，亦無原
    告所指之砸車、追擊等行為，伊自無庸負何損害賠償責任等
    語為辯，並聲明求為判決駁回原告之訴及假執行之聲請。
五、本件原告主張被告己○○於上開時地持刀刺殺伊父馬行雲，
    致其因主動脈下腔靜脈穿刺而造成失血性休克死亡之事實，
    業據其提出與所述相符之戶籍謄本、台灣高雄地方法院檢察
    署94年度偵字第16511 等號檢察官起訴書等件在卷可證，而
    被告己○○並因此殺人之犯行而經本院判處有期徒刑10年1
    月在案，亦有本院94年度重訴字第126 號刑事判決書附卷足
    憑，並經本院查閱卷附上開刑事卷宗影本無訛，被告己○○
    於此亦不爭執，自應認原告之上開主張為真實。是本件原告
    之父既因被告己○○之刺殺而死亡，其依侵權行為損害賠償
    請求權主張被告己○○應負侵權行為責任者，依法洵屬有據
    ，茲就原告請求者分述如後：
  (一)、殯葬費用部分：
      按「不法侵害他人致死者，對於支出醫療及增加生活上需
      要之費用或殯葬費之人，亦應負損害賠償責任。」，民法
      第192 條第1 項定有明文。本件原告主張其因被害人馬行
      雲之死亡而計支出殯葬費200,000 元乙節，此為被告己○○所不爭執，本院斟酌被害人死亡時之身分、地位、經濟
      狀況及社會風俗慣行需要之結果，認此應屬喪葬之必要費
      用且與慣行之支出相當而應予准許。
  (二)、精神慰撫金部分：
      按「不法侵害他人之身體、健康、名譽、自由、信用、隱
      私、貞操，或不法侵害其他人格法益而情節重大者，被害
      人雖非財產上之損害，亦得請求賠償相當之金額。前項規
      定，於不法侵害他人基於父、母、子、女或配偶關係之身
      分法益而情節重大者，準用之。」，民法第195 條第1 項
      、第3項定有明文。本件原告係被害人馬行雲之子，其突
      遭此喪父之痛，精神所受痛苦自深，依上開說明，其自得
      請求賠償相當之慰撫金。查本件原告於事發時為大學在學
      學生，名下有土地及房屋各乙筆，而被告己○○名下則無
      任何財產乙節，此有稅務電子閘門財產所得調件明細表在
      卷可按，爰審酌兩造之身分地位、經濟狀況、損害程度等
      一切情狀，認原告請求3,000,000 元之慰撫金尚屬適當，
      自應予以准許。
    綜上，原告因系爭事件得請求被告己○○賠償之金額計為3,
    200,000 元，從而原告依侵權行為損害賠償請求權請求被告
    己○○應給付上開金額及其遲延利息，依法為有理由，自應
    予以准許，而原告既陳明願供擔保聲請為假執行之宣告，經
    核並無不合，爰酌定相當之擔保金額准許之。
六、本件原告固另以被告丙○○、庚○○、丁○○、甲○○、乙○○對被害人馬行雲為追擊、攔阻及砸損車輛等不法行為，
    致使被告己○○得以乘機刺殺被害人，渠等所為均為伊父死
    亡結果之共同原因，而均應與被告己○○同負共同侵權行為
    之損害賠償責任云云，惟此業為被告丙○○、庚○○、丁○○、甲○○、乙○○所否認，而查：
  (一)、按「數人共同不法侵害他人之權利者，連帶負損害賠償責
      任，不能知其中孰為加害人者，亦同；造意人及幫助人，
      視為共同行為人」，民法第185 條定有明文，而民法第
      185 條規定之共同侵權行為，分為共同加害行為、共同危
      險行為、造意及幫助行為，其所謂共同加害行為，須共同
      行為人皆已具備侵權行為之要件始能成立，茍為無因果關
      係之行為，即不負共同侵權行為之責，共同危險行為須數
      人共同不法侵害他人權利，而不能知其中孰為加害人為要
      件，至於造意及幫助行為，須教唆或幫助他人為侵權行為
      方足當之，即須以積極或消極之行為，就共同行為人之侵
      權行為加以助力，使其易於實施者而言，始為該條項所謂
      之幫助人，最高法院73年度台上字第593 號、70年度台上
      字第282 號、57年度台上字第2801號、56年度台上字第
      1643號分別著有裁判意旨可資參照。
  (二)、查系爭事件發生當時，僅被告己○○1 人持刀刺殺被害人
      ，餘人則在砸車或毆打被害人，而被告己○○於當時係因
      被害人罵他，加上吸毒後頭腦不清才自己持刀刺被害人乙
      情，此為被告己○○於該案偵查中（94偵字第16625 號卷
      第21頁）及審理中（刑卷三第49頁）所自陳，而被告丙○○、庚○○、丁○○、甲○○、乙○○就系爭事件經檢察
      官偵查後，僅均以其等涉犯公共危險、毀損之罪嫌而提起
      公訴，並經本院刑事庭對之鈞以共同觸犯該2 罪而判處徒
      刑在案，此亦有各開刑事判決書附卷足憑，是被告丙○○
      、庚○○、丁○○、甲○○、乙○○雖均有共同基於壅塞
      陸路致生公眾往來危險及毀損之犯意聯絡而聯合其他飆車
      族成員追擊被害人或持木棒等鈍器敲擊被害人所駕車輛之
      擋風玻璃及車身，惟其等於事發時既不知被告己○○持刀
      欲為如何或襲向被害人，其等自未共為該殺害行為而無構
      成共同加害、危險行為之情形，且被告己○○係自行決定
      持刀為之，被告丙○○、庚○○、丁○○、甲○○、乙○○等人自未對之為教唆而亦無造意行為，而飆車族原大多
      為烏合流竄以躲避警方追緝，其等除飆車外之各所為，亦
      多為臨時起意並為群聚之餘人所附合，故被害人雖經被告
      庚○○駕車攔停，惟以被告丁○○、甲○○、庚○○、丙○○等人於此後即分執木棒等鈍器敲擊該車之情觀之，該
      攔停即應僅及於為遂行砸車報復之意思而已，嗣被告己○○之利用此節空檔持刀襲擊，應為被告丙○○、庚○○、
      丁○○、甲○○、乙○○等人預見之外之單方突發行為，
      自尚難責其等有對被告己○○之殺人之舉加以積極之助力
      使其易於實施之情者，其等自亦未足幫助行為之要件，則
      被告丙○○、庚○○、丁○○、甲○○、乙○○等人之上
      開所為與被告己○○之殺人行為既非尚屬共同侵權行為，
      原告主張其等應與加害人即被告己○○共負侵權行為之連
      帶賠償責任云云自為無據而應予駁回，而原告此部分之訴
      既經駁回，此部分假執行之聲請即失所附，亦應併予駁回
      。
七、據上論結，本件原告之訴為一部有理由、一部無理由，合依
    民事訴訟法第79條、第390 條第2 項，判決如主文。
中    華    民    國    97    年    5     月    13    日
                        民事第一庭    法  官  黃宏欽
正本係照原本作成。
如不服本判決，應於送達後20日內，向本院提出上訴狀並表明上
訴理由，如於本判決送達前提起上訴者，應於判決送達後10日內
補提上訴理由書（須附繕本）。
中    華    民    國    97    年    5     月    13    日
                                書記官  陳心儀


司法院資訊處製作；財團法人民間司法改革基金會備份。
